【裁判字號】    95,交聲,96
【裁判日期】    951031
【裁判案由】    聲明異議
【裁判全文】
臺灣嘉義地方法院交通事件裁定          95年度交聲字第96號
原處分機關  交通部公路總局嘉義區監理所
受 處 分 人  乙○○
即 異 議 人
上列受處分人因違反道路交通管理處罰條例案件，對於交通部公
路總局嘉義區監理所嘉義市監理站中華民國95年4月19日所為之
處分（原處分案號：嘉監裁字第裁70－HB0000000號），聲明異
議，本院裁定如下：
    主  文
原處分關於「汽（機）車駕駛人，駕駛汽（機）車有違反道路交
通管理處罰條例之行為，拒絕停車接受稽查而逃逸，」部分撤銷
，不罰。
其餘聲明異議部分（即機器腳踏車駕駛人未依規定戴安全帽部分
）駁回。
    理  由
一、原處分意旨略以：本件受處分人即異議人（下稱異議人）乙
    ○○於民國（下同）95年1月30日下午1時50分許，騎乘車牌
    號碼KDW－620號重機車，行經台中縣大甲鎮○○路時，遭台
    中縣警察局大甲分局員警甲○○發現異議人騎乘機車未戴安
    全帽，有違反道路交通管理處罰條例之行為，經鳴笛示意，
    異議人拒絕停車接受稽查而逃逸，警方乃於95年1月30日，
    以台中縣警察局中縣警交字第HB0000000號違規通知單，掣
    單逕行舉發異議人上開未戴安全帽及拒絕接受稽查逃逸之違
    規，而原處分機關即交通部公路總局嘉義區監理所嘉義市監
    理站（下稱原處分機關）亦認異議人有「機器腳踏車駕駛人
    未依規定戴安全帽、拒絕停車接受稽查而逃逸」之違規，於
    95年4月19日，依道路交通管理處罰條例第31條第6項、第60
    條第1項規定，以嘉監裁字第裁70－HB0000000號裁決書，對
    異議人為新台幣（下同）3,500元之裁罰，並記違規點數1點
    等處分等語。
二、聲明異議意旨略以：異議人誠心承認上開騎機車未戴安全帽
    之違規，惟當時係舊曆年春節初二，在大甲鎮○○路上適逢
    鎮瀾宮媽祖廟舉辦廟會活動，人車擁擠，異議人並未發現有
    員警指示異議人停車，故原處分機關認為異議人有「拒絕停
    車接受稽查而逃逸」之違規，實屬誤會，爰請撤銷處分等語
    。
三、經查：
  (一)本件異議人乙○○駕駛上開機車，途經前揭時、地，遭員警
    發現異議人未戴安全帽，而攔查未停，員警乃逕行舉發異議
    人有上開違規，原處分機關亦認有該等違規，依道路交通管
    理處罰條例第31條第6項、第60條第1項規定，以上開裁決書
    ，裁處異議人共罰鍰3,500元，並記違規點數1點處分等情，
    業經異議人陳述在卷，並有違規通知單及裁決書附卷可查，
    足堪採認。
  (二)其次，本件舉發員警即台中縣警察局大甲分局員警甲○○到
    庭結證稱：我於95年1月30日中午，在台中縣大甲鎮○○路
    與水美街交岔路口，執行中午12點到下午4點的交整勤務，
    因適逢春節假期，且當時大甲鎮瀾宮媽祖廟也有過年的廟會
    活動，所以我們去維持秩序及疏導交通，後來約下午1時50
    分許，發現1部車牌號碼KDW-620重機車駕駛人未戴安全帽，
    我就吹警哨，以手示意駕駛人停車受檢，該駕駛人未停車，
    我就記下車號回隊部後舉發；但攔停當時有鎮瀾宮廟會的陣
    頭經過，車流很大，交通擁塞，並有人放鞭炮，也有一些狀
    況，所以在鞭炮聲、煙霧及人車爭道等因素影響下，我想當
    時異議人有可能無法注意到我們攔停的動作，也可能無法聽
    到警哨聲，不過，因為我們已做了攔檢的動作，而異議人未
    停，依規定我們就要舉發，我才逕行舉發等語（見本院卷第
    13-15頁），並有職務報告1紙附卷可憑（見本院卷第22頁）
    ，核與異議人陳述之情狀相符，堪信為真正。
  (三)按機器腳踏車駕駛人或附載座人未依規定戴安全帽者，處駕
    駛人新臺幣500元罰鍰，道路交通管理處罰條例第31條第6項
    定有明文。本件異議人上開「騎駛機車未依規定戴安全帽」
    之違規，業經其坦認在卷，並有證人甲○○之證述可稽，原
    處分機關關於此部分之裁決，當無違誤。
  (四)復按汽車駕駛人，駕駛汽車有違反本條例之行為，經交通勤
    務警察或依法令執行交通稽查任務人員制止時，不聽制止或
    拒絕停車接受稽查而逃逸者，除按各該條規定處罰外，處新
    臺幣3,000元以上6,000元以下罰鍰，道路交通管理處罰條例
    第60條第1項著有明文；又該第60條第1項之處罰應以「故意
    」拒絕停車接受稽查而逃逸為限。查本件異議人於甲○○攔
    停之時，因廟會活動及交通擁擠等客觀環境因素，可能無法
    注意到員警之攔停動作與警哨聲，業經證人甲○○到庭證述
    在卷，則本件既無積極證據證明員警進行攔停時，異議人知
    悉其情，仍「故意」繼續駕車離去，即難謂異議人係故意拒
    絕停車，而得以「拒絕停車接受稽查而逃逸」之處罰相繩，
    亦即，本件既無資料證明異議人有前開裁決所指此部份之違
    規，本於訴訟上之待證事實「倘有懷疑，則從被告之利益作
    解釋」之證據法則，自應作有利於異議人之認定，從而，異
    議人不服此部份裁罰之聲明，並非無據，可堪採信。另依當
    時情形，亦無證據認為異議人對於交通勤務警察之指揮或稽
    查，有何不服從之故意或過失可言，附為說明。
四、綜上，原處分機關認為異議人涉有「拒絕停車接受稽查而逃
    逸」違規部分，即屬未洽，應予撤銷，併為不罰之諭知。至
    於原裁決關於異議人之「機器腳踏車駕駛人未依規定戴安全
    帽」違規部分（裁罰新臺幣500元罰鍰），尚屬正確，予以
    維持。
據上論結，應依道路交通管理處罰條例第87條第2項、道路交通
案件處理辦法第19條、第20條前段，裁定如主文。
中    華    民    國    95    年    10    月    31    日
                      交通法庭 法  官  盧 鳳 田
上列正本證明與原本無異
如不服本裁定應於送達後5日內向本院提出抗告狀（應附繕本）
中    華    民    國    95    年    11    月    1     日
                              書記官  楊 國 色


司法院資訊處製作；財團法人民間司法改革基金會備份。
